臺灣臺北地方法院刑事判決
111年度審訴字第861號
公  訴  人  臺灣臺北地方檢察署檢察官
被      告  陳怡如


選任辯護人  鄭智陽律師
            藍健軒律師
            王聖傑律師
上列被告因違反洗錢防制法等案件，經檢察官提起公訴（110年
度偵字第35430號、111年度偵字第7196號），本院判決如下：
    主  文
乙○○幫助犯洗錢防制法第十四條第一項之洗錢罪，處有期徒刑肆
月，併科罰金新臺幣參萬元，罰金如易服勞役，以新臺幣壹仟元
折算壹日。
    事  實
一、乙○○依其智識程度及社會生活經驗，可知不論向私人或金融
    機構辦理貸款並不需交付提供個人申辦金融帳戶存簿、提款
    卡、密碼或該帳戶申辦網路銀行帳號、密碼等資料，且該資
    料並無從作為提高個人信用、還款之擔保，而金融機構存款
    帳戶為個人信用之表徵，任何人均可自行到金融機構申請開
    立存款帳戶而無特別之窒礙，可預見若將自己所申辦金融帳
    戶存摺、提款卡、密碼及所申辦網路銀行帳號、密碼等資料
    提供予不熟識他人，恐遭他人利用作為財產犯罪之人頭帳戶
    ，供為收受及提領特定犯罪所得，並使他人提領後即產生遮
    斷資金流動軌跡以逃避國家追訴、處罰之效果而洗錢，竟基
    於容任該結果發生亦不違背其本意之幫助詐欺取財與幫助洗
    錢之不確定故意，於民國110年6月14日前某時許，依社群軟
    體臉書社團「借錢網」刊登貸款廣告，而與真實姓名、年籍
    均不詳，通訊軟體LINE暱稱「信用貸款專家」之成年人聯繫
    後，即依「信用貸款專家」之指示將個人申辦永豐商業銀行
    （下稱永豐銀行）帳號000-00000000000000號之帳戶提款卡
    （含密碼）、網路銀行帳號密碼等資料，於同年月17日下午
    4時許，攜至約定之臺北市信義區松山火車站附近，將上開
    帳戶資料交付予該真實姓名年籍不詳、綽號「陳小姐」之成
    年人，該取得乙○○申辦之永豐銀行帳戶帳號提款卡、網路銀
    行帳號及密碼等資料之詐欺集團成員（無證據顯示乙○○知悉
    或可得而知該詐欺集團成員達3人以上或其中含有少年成員
    ），共同意圖為自己不法之所有，基於詐欺取財及洗錢之犯
    意聯絡，由該詐欺集團機房組成員以附表編號1至2「詐欺時
    間及方式」欄所載時間及詐欺方法施用詐術，致附表編號1
    至2所示之甲○○、丙○○均因而陷於錯誤，而於附表「匯款時
    間、金額」欄所示時間匯款指定金額至如附表「人頭帳戶」
    欄所示由該詐欺集團掌控永豐銀行人頭帳戶000-0000000000
    0000號（戶名：吳珈儀）、台新國際商業銀行人頭帳戶0000
    0000000000號（戶名：黃鈺軒）後，旋遭詐欺集團成員利用
    上開人頭帳戶之轉帳功能，將詐欺所得款項均轉入乙○○申辦
    之永豐銀行帳戶內後，並使用乙○○交付該帳戶網路銀行帳號
    、密碼資料，再將上開詐欺所得贓款轉入所掌控如附表編號
    1、2所示人頭帳戶內再行提領，以此方式迂迴層轉，而掩飾
    、隱匿上開詐欺犯罪所得款項之實際去向及所在。嗣經甲○○
    、丙○○發現有異報警辦理，為警循線查悉上情。
二、案經甲○○、丙○○訴請新北市政府警察局汐止分局、臺中市政
    府警察局霧峰分局報告臺灣臺北地方檢察署檢察官偵查起訴
    。
    理  由
壹、證據能力：
    本判決認定犯罪事實所引用之供述證據，檢察官、被告及辯
    護人對於證據能力均表示無意見，即均未爭執證據能力，迄
    至本案言詞辯論終結前均無異議（見本院卷第41、65至68頁
    ），本院審酌該等證據資料製作時之情況，亦無違法不當及
    證明力明顯過低之瑕疵，認作為證據應屬適當；非供述證據
    部分，核無違反法定程序取得之情形，且與本案犯罪事實具
    有關聯性，均認有證據能力。
貳、實體部分：
一、認定犯罪事實所憑之證據及理由：
（一）訊據被告固坦承於110年6月間某日16時許，將其申辦永豐
      銀行帳號000-00000000000000號之存簿、提款卡、密碼及
      網路銀行帳號、密碼等資料均交予姓名、年籍均不詳之「
      陳小姐」之成年人等情不諱，惟矢口否認幫助詐欺、幫助
      洗錢犯行，辯稱：我當時是在社群軟體臉書瀏覽申辦貸款
      廣告，因為要把貸款下來的錢匯到我的帳戶，所以我才依
      對方要求提供已未使用的金融機構帳戶、網路銀行帳號、
      密碼等資料給他們，而且我也支付新臺幣（下同）6000元
      的代辦費，我是被騙的云云。辯護意旨略以：被告為專科
      畢業，在牙醫診所擔任牙醫助理長達10年之久，生活圈相
      對封閉保守，且無相關金融經驗，被告在經濟拮据急需貸
      款情形下，警覺性難免下降，一時失慮交付個人申辦帳戶
      資料，並觀被告與通訊軟體LINE暱稱「信用貸款專家」對
      話紀錄內容，可見被告交付其申辦銀行帳戶資料，主觀上
      所認知是在辦理貸款，難認被告有幫助詐欺、幫助洗錢之
      不確定故意，又被告將其真實個人資料姓名、身分證字號
      、出生日期、手機號碼、住家市話、現職公司名稱、薪資
      等詳盡個人資料均提供給對方，且被告不僅未刪除對話內
      容，案發後主動將該對話內容截圖提供予警方，此舉與詐
      欺集團成員多以暱稱、綽號，事後並會刪除對話內容，或
      掩飾、隱匿集團成員關係之情不同，可證被告並無幫助詐
      欺、幫助洗錢之不確定故意。另被告並無因交付帳戶資料
      獲得任何報酬，甚至還交付所稱「金流服務費」6000元給
      對方，可見被告亦為遭詐欺之被害人。參照最高法院111
      年度台上字第1075號判決意旨，及臺灣高等法院臺中分院
      110年度金上訴字第1663號判決意旨所載，被告是在經濟
      拮据急需貸款情形下，警覺性下降，而誤會詐騙集團能協
      助其辦理貸款，進而交付個人申辦之永豐銀行帳戶資料，
      據上開實務見解，不得事後才以理性客觀人之角度要求被
      告於借貸當時必須為具有一般理性而能仔細思考後做決定
      者，否則無意形同「有罪推定」，亦不得據此逕認被告有
      幫助詐欺、幫助洗錢之不確定故意，本案被告應為無罪諭
      知等語。　　　
（二）經查：
　 1、被告於上述時間、地點，依姓名、年籍均不詳暱稱「信用
      貸款專家」之人指示，將其所申辦永豐銀行帳號000-0000
      0000000000號之提款卡（含密碼）及該帳號所申辦網路銀
      行帳號、密碼等資料均交付予真實姓名、年籍均不詳，戴
      帽子、口罩不知長相稱為「陳小姐」之成年女子乙節，業
      據被告陳述在卷（見第35430號偵查卷第12至13、162頁，
      第7196號偵查卷第16至17頁，本院卷第40頁），復有被告
      與暱稱「信用貸專家」LINE對話紀錄翻拍照片、被告申辦
      永豐銀行客戶基本資料表暨交易明細表在卷可按（見第35
      430號偵查卷第15至27、69、71至89頁，第7196號偵查卷
      第31至32、35至50頁）。而附表編號1至2所示告訴人甲○○
      、丙○○於附表編號1至2所示「詐欺時間及方式」欄所示方
      式遭詐欺，並均陷於錯誤，再依詐欺集團成員指示，於附
      表編號1至2「匯款時間、金額」欄所示時間、金額分別匯
      入詐欺集團不詳成員所掌控如附表編號1至2「詐欺集團利
      用人頭帳戶洗錢情形」欄所示人頭帳戶後，旋遭詐欺集團
      成員進行轉帳，並轉入被告交出上開永豐銀行帳戶，帳戶
      ，該詐欺集團並依被告交付網路銀行帳號、密碼將所詐得
      款項再轉出所掌控人頭帳戶內後提領等節，有附表編號1
      至2「證據及卷證出處」欄所示之證據資料在卷可稽。據
      上，可認被告確有將其個人申辦永豐銀行帳戶提款卡、密
      碼及該帳戶所申辦網路銀行帳號、密碼資料均交予不詳之
      人任意使用，且經詐欺集團順利掌控，用以作為詐欺如附
      表編號1、2所示告訴人款項後，先匯入詐欺集團所指定帳
      戶，之後即由詐欺集團成員將所詐得款項輾轉匯入被告上
      開銀行帳戶內，再使用被告所告知網路銀行帳號密碼資料
      再行轉出至其他所掌控之人頭帳戶內後提領，藉以掩飾、
      隱匿詐欺犯罪所得之去向及所在，最後順利取得詐欺贓款
      之事實，堪以認定。
　 2、被告雖稱其因為辦理貸款，係遭詐騙才交付個人申辦上開
      永豐銀行帳戶提款卡、密碼、網路銀行帳號、密碼等資料
      ，並提出其與暱稱「信用貸款專家」對話紀錄為證，然被
      告將其申辦永豐銀行帳戶提款卡（密碼）、網路銀行帳號
      、密碼資料交予「信用貸款專家」所指定之人，除與暱稱
      「信用貸款專家」聯繫外，並與暱稱「陳小姐」之人聯繫
      部分，業據被告陳述在卷（見7196號偵查卷第16至17頁）
      ；並觀被告所提該對話紀錄內容雙方聯繫對話有，其中暱
      稱「信用貸款專家」稱：「有位陳怡潔小姐要我跟你聯絡
      ，他說你也想辦貸款？」、...「你電話給我一下，我請
      助理跟你聯絡」、「你可以的時候通知我一下，我請助理
      跟你約」...「好，你等等我請助理跟你聯絡」，被告亦
      有稱「你助理有跟我聯絡」、「她說4點來跟我收資料」
      ，「信用貸款專家」則稱「你貸款申請在順便寫一寫帳戶
      提款卡網銀帳密都要記得喔」等語，可徵被告除與暱稱「
      信用貸款專家」聯繫外，並有與所稱「陳怡潔」、暱稱「
      信用貸款專家」之助理，及通訊軟體LINE暱稱「陳小姐」
      等人聯絡，且被告將其申辦永豐銀行帳戶提款卡、密碼、
      網路銀行帳號、密碼等均交予該「信用貸款專家」之助理
      ，則被告分別與「陳怡潔」及「信用貸款專家」助理間之
      聯繫內容為何，簽立何資料，則被告完全未提出，則被告
      究竟與實際收取其申辦永豐銀行帳戶提款卡、密碼、網路
      銀行帳號、密碼使用之人間有何聯絡、說明及協議，被告
      完全未提出相關聯繫、對話內容資料，且被告所提對話內
      容，完全沒有提及要向何金融單位辦理貸款、利息、利率
      如何計算、如何歸還等節，均無任何討論與說明，是被告
      是否確因為辦理貸款而交付其申辦永豐銀行帳戶提款卡、
      密碼、網路銀行帳號、密碼等資料，實有疑義，甚至，現
      行實務詐欺集團收取人頭帳戶者與交付人頭帳戶者間，多
      利用不實對話內容如佯裝辦理貸款、求職等以為掩飾交付
      帳戶之情，並供事後遭檢警查緝以為脫免之詞者甚眾，是
      尚難僅以被告所提出部分、並有疑義之LINE對話內容，即
      可驟然認被告是為辦理貸款而遭詐欺始交付帳戶提款卡密
      碼等資料之情。
　 3、復查，金融帳戶因申請時需提出個人身分證明文件，而與
      申請人間有一定的代表性或連結關係，是一般情況多僅供
      自己使用，縱有供他人使用之情形，必也與實際使用人間
      有特殊之親誼或信賴關係。相對而言，持有金融帳戶提款
      卡，或該帳戶所申辦網路銀行帳號、密碼之人，得以不用
      經過身分認證，亦無需面對面查核，只要取得帳號密碼，
      即可隨時隨地提領帳戶內之金錢，甚至透過電腦、智慧型
      手機上網進行操作，資金流通之功能便利且強大，正因如
      此，一般人多妥善保管，絕不輕易交給非熟識之人，更不
      可能隨意洩漏密碼。再者，國內詐欺事件頻傳，而詐欺集
      團之所以如此猖狂且肆無忌憚，最主要之原因即在於，其
      等取得第三人之帳戶作為資金流通之工具，核心成員則隱
      身其後，詐騙取得金錢後隨即轉出、提領一空，而偵查機
      關則往往因帳戶所有人不願吐實，或無法提供具體之資料
      而無法一舉成擒，此等犯罪手法為全國人民所普遍知悉，
      稍有智識能力或社會經驗之人，均不陌生，且無不謹慎提
      防。是避免此等專屬性甚高之物品被不明人士利用為詐欺
      取財之工具，應為一般人社會生活所應有之認識，則在此
      種社會氛圍之下，對於交付帳戶提款卡、密碼及網路銀行
      帳號、密碼等，此等極具敏感性之舉動，如無相當堅強且
      正當之理由，一般均可合理懷疑，提供帳戶者對於可能因
      此助長詐欺集團之犯行，有一定程度之預見，且對於此等
      犯罪結果，主觀上必然出於默許或毫不在乎之狀態，蓋帳
      戶提款卡、密碼一旦交出、告知他人知曉，原所有人對於
      帳戶內之資金流動幾無任何控制能力，除非主動掛失，否
      則無異將帳戶讓予他人，自己則置身事外，任憑被害人受
      騙且追償無門，此種舉動及主觀心態當屬可議，而有以刑
      罰加以處罰之必要。據被告於警、偵訊所陳，及所提出LI
      NE對話內容，可見於110年6月17日下午4時許，依與其聯
      繫對象為利用通訊軟體LINE，僅知暱稱為「信用貸款專家
      」，完全不知為何公司、何人，進而被告將其申辦永豐銀
      行帳戶之提款卡、密碼（不含存摺）、及該帳戶所申辦之
      網路銀行帳號、密碼均交予姓名、年齡均不詳，配戴口罩
      、帽子亦無法辨認長相、容貌之「陳小姐」時，係年滿36
      歲之人，再以被告自陳專科畢業之智識程度，在牙醫診所
      擔任牙醫助理長達10年（第35430號偵查卷第11頁，本院
      卷第70頁），足認被告為一具有相當智識程度及社會生活
      經驗之成年人，縱然生活單純，但被告既非年幼，亦非未
      受教育而有認知上缺陷之人，對於提款卡、網路銀行帳號
      均憑密碼進行交易，而無查對實際使用人之特性，當無不
      知之理。
 　4、按「行為人對於構成犯罪之事實，明知並有意使其發生者
      ，為故意」、「行為人對於犯罪之事實，預見其發生，而
      其發生並不違背其本意者，以故意論」，刑法第13條第1
      項、第2項分別定有明文。不論其為「明知」或「預見」
      ，行為人皆在主觀上有所認識，只是基於此項認識進而係
      「使其發生」或「容任其發生」之強弱程度有別，前者為
      確定故意(直接故意)，後者為不確定故意(間接故意)，均
      屬故意實行犯罪行為之範疇。一般犯罪行為，除有特別規
      定者外，原則上無論基於直接故意或間接故意，均足以成
      立犯罪(最高法院109年度台上字第5552號判決參照)。又
      不確定故意，係指行為人主觀上對於客觀事實之「可能發
      生」有所認識，而仍容任其發生，即屬之(最高法院111年
      度台上字第175號判決參照)。再行為人究竟有無預見而容
      任其結果發生之不確定故意，係潛藏個人意識之內在心理
      狀態，通常較難取得外部直接證據證明其內心之意思活動
      ，是以法院在欠缺直接證據之情況下，尚非不得從行為人
      之外在表徵及其行為時客觀情況，綜合各種間接或情況證
      據，本諸社會常情及人性觀點，依據經驗法則及論理法則
      予以審酌論斷(最高法院110年度台上字第5406、176、458
      號判決參照)。詳言之，行為人主觀上有無幫助犯意之內
      在狀態，除行為人一己之供述外，法院非不能審酌行為人
      接觸有關資訊情形、社會經驗、生活背景等個人客觀情狀
      相關事證，綜合判斷行為人該主觀認識情形，為其事實認
      定(最高法院109年度台上字第2621號判決參照)。蓋得以
      直接經驗內心事實者，就只有當事人本人，除本人供述外
      ，應無直接證據足以證明內心事實之存在，因此，被告未
      自白犯意時固毋待贅言，縱被告有自白時，為擔保印證其
      白白，亦有依憑間接事實（情況證據）加以推認之必要性
      。由於一般人於通常行為之際，多能意識自己之行為，因
      此得基於該經驗上明顯之事實，推量他人之意識性，從而
      ，在判斷行為人之主觀要素時，不外就是基於被告之客觀
      行為等諸般情事，進行推斷行為人主觀要素存否之作業。
      另刑法第30條之幫助犯，係以行為人主觀上有幫助故意，
      客觀上有幫助行為，即對於犯罪與正犯有共同認識，而以
      幫助意思，對於正犯資以助力，但未參與實行犯罪之行為
      者而言。幫助犯之故意，除需有認識其行為足以幫助他人
      實現故意不法構成要件之「幫助故意」外，尚需具備幫助
      他人實現該特定不法構成要件之「幫助既遂故意」，惟行
      為人只要概略認識該特定犯罪之不法內涵即可，無庸過於
      瞭解正犯行為之細節或具體內容(最高法院110年度台上字
      第5419、5770號判決參照)。查：
   （1）據被告其與「信用貸款專家」對話紀錄內容，其中「信
        用貸款專家」：你想貸款80萬？「被告」：之前我送過
        別家但都沒過件。「信用貸款專家」：他們有說原因嗎
        ？「被告」：他們說我月光族沒存款。「信用貸款專家
        」：那很簡單我們可以幫你養金流你提供帳戶提款卡跟
        網路銀行給我我幫你處理大約3個月左右妳就很好貸款
        了。「被告」：好。...「被告」：後續我要做什麼？
        「信用貸款專家」：不用，後續你的帳戶會有大量額往
        來銀行要是有通知妳，妳就說知情，是一些投資跟副業
        的收入」，「被告」：了解，那後續再麻煩你等語，有
        上開被告所提LINE對話紀錄附卷可按（第35430號偵查
        卷第21至27頁）；並據被告於偵查中所陳：「...（檢
        察官問：有無提供任何徵信資料？）沒有。（檢察官問
        ：跟誰借貸款？）我沒有問對方要向哪裡貸款。（檢察
        官問：之前有無貸款經驗？）只有學貸。（檢察官問：
        為何提供你空帳戶就可以辦貸款？）我沒有問。（檢察
        官問：為何什麼都不問？）那時我沒有想那麼多。...
        （檢察官問：〈提示LINE對話紀錄〉對方說要幫你養金流
        ，所以需要提供帳戶？）是。（檢察官問：所以你知道
        對方是要養金流？）我不知道是什麼意思，應該是做出
        一個帳戶裡有資金進出的樣子。（檢察官問：實際上並
        沒有金錢進出？）是。（檢察官問：這樣不就是要去騙
        貸款給你的人？）是。（檢察官問：你之前有送過別家
        但沒有過件？）是。...」等語（第35430號偵查卷第16
        2至163頁）。是被告曾有貸款經驗，且與暱稱「信用貸
        款專家」聯繫前，曾詢問多家銀行辦理貸款事宜，可認
        被告對於辦理貸款種類、資格、條件等，應知之甚詳，
        據被告上開所陳，顯係為辦理信用貸款，則是否核貸重
        點是在個人信用，金融機構貸款與否是以貸款者有無固
        定收入，過往信用等評估貸款後還款能力以決定是否貸
        款，則與個人帳戶內短期間內有無金錢往來顯無關係，
         但觀其與「信用貸款專家」對話內容，並無提問或質
        疑，仍逕將個人申辦永豐銀行帳戶提款卡、密碼、網路
        銀行帳號、密碼等資料均交出，顯與一般辦理信用貸款
        之情迥異，被告甚至同意配合如接銀行通知詢問，要佯
        稱帳戶內款項為個人投資、副業收入，則本案是否確係
        被告所辯為借款而遭詐騙該帳戶提款卡、網路銀行帳號
        、密碼等資料之情，實非無疑，並可徵被告就「信用貸
        款專家」係為取得其申辦永豐銀行帳戶提款卡、密碼、
        網路銀行帳號密碼，供作存、提、轉帳、匯款等使用，
        主觀上已有認識，並容認此情發生，現今詐欺犯罪橫行
        ，提款卡、網路銀行帳號、密碼等一併交付、告知後，
        可能充為人頭帳戶使用，以被告具備正常社會生活經驗
        之情況，亦不可能毫無所悉，是被告應可預見其將本案
        帳戶之提款卡與密碼一併交付與暱稱「信用貸款專家」
        之人，可能因此幫助詐欺取財等財產犯罪，亦堪認定。
 　（2）現今從事不法詐欺犯行之人既知利用他人之帳戶以達掩
        飾犯罪所得之目的，亦當知社會上一般人如帳戶存摺、
        提款卡、網路銀行帳號、密碼如遺失、遭竊，或因受詐
        欺而交付並告知，為防止該詐欺者或拾（竊）得之人盜
        領帳戶內存款，或供作不法使用，必會於發現後立即報
        警或向金融機構辦理掛失，並更改密碼，在此情形下，
        從事詐欺犯行之人如仍以該帳戶作為犯罪工具，則在被
        害人將款項匯入該帳戶後，極可能因帳戶所有人申請掛
        失、更改密碼而無法提領，則詐欺犯行者費盡心思詐騙
        被害人，卻無法提領被害人或詐欺集團操作網路銀行另
        匯款入之款項，將使詐欺行為功虧一簣，據此，可認從
        事詐欺犯行者必會確定所掌控之人頭帳戶所有人不會報
        警、掛失或更改密碼，當肯定其等能於一定時間內自由
        使用、掌握該帳戶存提款或轉帳，方能肆無忌憚地於該
        期間內要求被害人匯款或將被害人匯款之款項立即轉帳
        至該帳戶；且被告僅將其申辦永豐銀行帳戶之提款卡（
        含密碼）、網路銀行帳號、密碼等資料，該帳號存簿、
        印章等則未交付乙節，為被告陳述在卷（見第7196號偵
        查卷第17頁），則被告顯仍可隨時持該永豐銀行存簿、
        印章進行臨櫃提領款項，或將該提款卡辦理掛失重新申
        請，甚至仍可操作電腦登入該銀行使用其網路銀行帳號
        、密碼資料進行轉帳，或變更密碼資料等行為；並觀被
        告申辦上開永豐銀行帳戶交易明細，可見該帳戶於110
        年7月21日餘額為44元，於同年8月12日則有跨行轉帳99
        元，即自該日起至同年月21日間，每日均有大量跨行轉
        帳匯入金額，立即以「手機轉帳」即網路銀行轉帳方式
        將所轉入款項立即轉出，有被告申辦永豐銀行帳戶交易
        明細在卷可佐（第35430號偵查卷第71至83頁），且被
        告果因遭詐欺集團詐騙而交付永豐銀行帳戶提款卡、密
        碼、網路銀行帳號、密碼等資料，則被告交付後如與親
        友、同事間談論或閱覽相關新聞報導，而發現其提供上
        開銀行帳戶資料係遭詐騙而交付，為免其帳戶作為詐欺
        集團使用之人頭帳戶，定會立即報警、辦理掛失止付，
        則將致詐欺集團取得該帳戶處於上述之不確定狀態，隨
        時可能有上開情狀，導致詐欺集團將被害人匯入款項輾
        轉轉入被告交付該帳戶後，即遭被告提領、轉帳，或因
        被告發現遭詐騙報警而遭圈存止付，致耗費勞力、精力
        、時間所詐得款項化為烏有，但該詐欺集團顯毫不擔心
        上開情狀，仍持續反覆使用達5日，每日均有密集頻繁
        將款項轉入，立即以網路銀行將款項轉出之紀錄，足徵
        取得並持有被告申辦永豐銀行帳戶提款卡、密碼、網路
        銀行帳號密碼資料之人，對於能夠十分把握使用該帳戶
        ，不必擔心上述該帳戶會突然遭被告提領、辦理掛失、
        重新申辦提款卡、變更密碼等，導致所詐欺之金錢，遭
        銀行凍結而功虧一簣等節，確有十足之把握，如此情節
        ，更可證明被告知悉其將所申辦永豐銀行帳戶提款卡、
        密碼、網路銀行帳號（含密碼）等資料均交予完全不認
        識之人，受該不認識之他人掌控下，即會失去對該帳戶
        內相關款項存入、提出等支配權限，且依其智識經驗，
        並無不能認識與其未存有任何關聯及互信基礎之他人，
        倘取得本案帳戶提款卡及密碼，有極高可能會遭取得者
        使用作為收取詐欺犯罪所得之工具，竟仍自願提供該永
        豐銀行帳戶之提款卡、密碼、網路銀行帳號、密碼等資
        料給他人使用，而容任詐欺成員利用該帳戶帳號作為詐
        欺集團將所詐得款項匯入後並立即再轉出之收取詐欺犯
        行所得，此情亦無違背被告之本意，益證被告有幫助詐
        欺取財之不確定故意。
   5、又提供金融帳戶者主觀上如認識該帳戶可能作為對方收
　　　受、提領特定犯罪所得使用，對方提領後會產生遮斷金流
　　　以逃避國家追訴、處罰之效果，仍基於幫助之犯意，而提
      供該帳戶之提款卡及密碼，以利洗錢實行，仍可成立一般
      洗錢罪之幫助犯（最高法院刑事大法庭108年度台上大字
      第3101號裁定意旨參照）。本案被告將其申辦之永豐銀行
      帳戶提款卡、密碼及網路銀行帳號、密碼等資料均交付予
      其完全不認識，僅知暱稱「信用貸款專家」指定不知真實
      姓名、年籍，甚至無法辨識面容、長相，自稱「陳小姐」
      之人，主觀上應有將上開帳戶提款卡、密碼、網路銀行帳
      號、密碼交由他人任意存入、提領、轉帳使用之認知，且
      交付後該等帳戶之實際控制權即由取得該帳戶提款卡、密
      碼、網路銀行帳號、密碼之人享有，除非將該帳戶之提款
      卡辦理掛失補發，或更換密碼資料，否則已喪失實際控制
      權，無從追索該帳戶內資金去向，則被告主觀上自可預見
      該等帳戶後續資金流向，有無法追查流向之可能性，對於
      匯入該等帳戶內資金如經持有之人提領、轉帳領出後，已
      無從查得，形成金流斷點，將會產生遮斷金流以逃避國家
      追查之效果，主觀上亦有此認識。是被告就其提供上開帳
      戶提款卡、密碼、網路銀行帳號、密碼資料之行為，對詐
      欺集團成員利用該帳戶作為將詐欺款項自人頭帳戶轉匯入
      後再轉出後提領，而形成資金追查斷點之洗錢行為提供助
      力，既可預見，仍將上開帳戶之提款卡、密碼、網路銀行
      帳號、密碼等資料任意交予他人使用，被告顯有容任而不
      違反其本意，則其有幫助洗錢之不確定故意，亦堪認定。
（三）綜上所述，被告前揭辯詞，不足採信，本案事證明確，被
      告犯行堪以認定。
二、論罪：
（一）刑法上之幫助犯，係對於犯罪與正犯有共同之認識，而以
      幫助之意思，對於正犯資以助力，未參與實施犯罪構成要
      件之行為者而言。查被告將其申辦永豐銀行帳戶提款卡、
      密碼、網路銀行帳號、密碼均交給真實身分不詳之人，並
      由詐欺集團成員使用作為收受詐騙如附表編號1、2所示告
      訴人2人所匯入款項輾轉匯入後又轉出至其他人頭帳戶後
      提領之工具，被告主觀上具有幫助他人實行詐欺取財犯罪
      之不確定故意，而其提供該帳戶提款卡、密碼、網路銀行
      帳號、密碼，乃實施詐欺取財犯罪構成要件以外之行為，
      自屬幫助詐欺取財之犯行。又被告將其申辦永豐銀行帳戶
      提款卡、密碼、網路銀行帳號、密碼等資料均交予、告知
      不詳之人使用，此一舉措雖非屬洗錢防制法第2條所稱之
      洗錢行為，並不成立一般洗錢罪之正犯，然被告主觀上既
      已認識其所交付帳戶資料可能作為匯入收受、轉帳、提領
      詐欺犯罪所得使用，他人匯入、轉出詐欺所得贓款後可能
      產生遮斷資金流動軌跡之效果，致後續難以循線追查不法
      犯罪所得之下落，卻仍基於幫助之犯意而提供，則應論以
      幫助犯一般洗錢罪。是核被告所為，係犯刑法第30條第1
      項前段、第339條第1項之幫助詐欺取財罪，及犯刑法第30
      條第1項前段、洗錢防制法第2條第2款、第14條第1項之幫
      助洗錢罪。
（二）想像競合犯：
　　　被告以一幫助行為，提供其申辦永豐銀行帳戶提款卡、密
      碼、網路銀行帳號、密碼予詐欺成員使用，致附表編號1
      、2所示告訴人2人受詐騙後，先將款項匯入指定帳戶，詐
      欺集團成員即輾轉將所詐得贓款匯入被告所提供上開帳戶
      內，旋立即使用網路銀行帳號轉出至其他人頭帳戶內提領
      ，係以單一之幫助詐欺行為，侵害告訴人2人之財產法益
      ，為同種想像競合犯；又被告之行為同時使詐欺成員經由
      掌控該銀行帳戶之匯入、轉出權限，而掩飾犯罪所得之真
      正去向，則被告所犯之上開幫助詐欺取財罪及幫助洗錢罪
      ，屬異種想像競合犯，應依刑法第55條前段規定，從一重
      以幫助洗錢罪論處。　
（三）刑之減輕事由：
　　　按幫助犯之處罰，得按正犯之刑減輕之，刑法第30條第2
      項定有明文。被告幫助他人犯詐欺取財罪及洗錢罪，為幫
      助犯，衡酌其犯罪情節顯較正犯為輕，爰依刑法第30條第
      2項規定，按正犯之刑減輕之。
三、量刑：
　　爰以行為人責任為基礎，審酌被告雖未實際參與詐欺取財、
    洗錢等犯行，但其提供個人申辦金融帳戶供他人非法使用，
    造成執法機關不易查緝犯罪行為人，破壞社會治安及金融秩
    序，且因詐欺集團使用被告交付帳戶資料，而將所詐得被害
    人款項轉入被告提供之該帳戶內，並利用被告交付該帳戶網
    路銀行帳號、密碼將所詐得贓款轉出至其他人頭帳戶內提領
    出，產生遮斷資金流動軌跡之結果，助長詐欺犯罪益發猖獗
    ，被告無任何前案紀錄，有臺灣高等法院被告前案紀錄表可
    參，素行尚佳，被告犯後否認犯行，且迄未與告訴人達成和
    解、賠償損害等犯後態度，兼衡被告為本案犯行之犯罪動機
    、目的、手段，被告所陳之智識程度、家庭經濟、生活狀況
    ，及告訴人到庭所陳對本案意見等一切情狀，量處如主文所
    示之刑，並就罰金部分，諭知易服勞役之折算標準。
四、不宣告沒收之說明：
（一）審酌卷存事證，並無證據可以證明被告有因本案犯行而獲
      有任何犯罪所得，自無從宣告沒收或追徵價額。
（二）至被告交付詐欺成員其申辦永豐銀行帳戶提款卡（含密碼
      ），雖為本案犯罪所用之物，惟上開物品單獨存在尚不具
      刑法上之非難性，就沒收制度所欲達成之社會防衛目的亦
      無任何助益，且該帳戶業經列為警示帳戶，再遭被告欺成
      員持為犯罪工具之可能性甚微，欠缺刑法上之重要性，爰
      參酌刑法第38條之2第2項規定，認無諭知沒收、追徵價額
      之必要，附此敘明。　
據上論斷，應依刑事訴訟法第299條第1項前段，判決如主文。
本案經檢察官江文君提起公訴，檢察官楊舒雯到庭執行職務。
中　　華　　民　　國　　111 　年　　9 　　月　　6 　　日
              刑事第二十一庭審判長  法　官  程克琳
　　　　　　　                      法　官　王筱寧
　　　　　　　　        　　　　　　法　官　倪霈棻
上正本證明與原本無異。 
如不服本判決應於收受送達後20日內向本院提出上訴書狀，並應
敘述具體理由；其未敘述上訴理由者，應於上訴期間屆滿後20日
內向本院補提理由書（均須按他造當事人之人數附繕本）「切勿
逕送上級法院」。告訴人或被害人如對於本判決不服者，應具備
理由請求檢察官上訴，其上訴期間之計算係以檢察官收受判決正
本之日期為準。 因疫情而遲誤不變期間，得向法院聲請回復原
狀。
　　　　　　　　　　　　　　        書記官  林志忠
中　　華　　民　　國　　111 　年　　9 　　月　　6 　　日
附錄本案論罪科刑法條
刑法第30條：
幫助他人實行犯罪行為者，為幫助犯。雖他人不知幫助之情者，
亦同。
幫助犯之處罰，得按正犯之刑減輕之。
刑法第339條：
意圖為自己或第三人不法之所有，以詐術使人將本人或第三人之
物交付者，處5年以下有期徒刑、拘役或科或併科50萬元以下罰
金。
以前項方法得財產上不法之利益或使第三人得之者，亦同。
前二項之未遂犯罰之。
洗錢防制法第14條：
有第二條各款所列洗錢行為者，處7年以下有期徒刑，併科新臺
幣5百萬元以下罰金。
前項之未遂犯罰之。
前二項情形，不得科以超過其特定犯罪所定最重本刑之刑。
附表：
編號 告訴人    詐欺時間及方式 匯款時間、金額 詐欺集團利用人頭帳戶洗錢情形    證據及卷證出處 1 甲○○ 於110年7月17日，瀏覽社群軟體臉書所刊登投資廣告，加入通訊軟體LINE暱稱「SG聖麒遊戲平臺」、「Cindy 辛蒂」之人為好友，經告知投資保證獲利，即依指示註冊遊戲平臺，再加入暱稱「國慶老師」為好友，代為操作投資事宜，因而陷於錯誤，依詐欺集團指示於右列時間，至位於臺南市○○區○○路000號富邦銀行永康分行，辦理臨櫃匯款，將右列金額匯入至指定右列吳珈儀申辦永豐銀行帳戶內。 110年8月17日15時58分許，匯款30萬元 永豐銀行帳戶000-00000000000000號（戶名：吳珈儀）。 詐欺集團成員於110年8月17日15時59分許，自上開人頭帳戶，將款項33萬2000元轉入被告申辦交付之永豐銀行帳戶內。 並於同日16時1分許，以被告交付永豐銀行網路銀行帳號、密碼將款項30萬元再轉入所掌控國泰世華銀行帳號0000000000000000000號帳戶內後提領。   ①告訴人甲○○於警詢時之指訴（第35430號偵查卷第53至55頁） ②甲○○申辦台北富邦銀行永康分行存摺封面及內頁明細、匯出匯款申請書/取款憑條（第35430號偵查卷第57至59、63頁）。 ③吳珈儀申辦永豐銀行帳戶000-00000000000000號交易明細（第35430號偵查卷第94頁）。 ④被告乙○○申辦永豐銀行客戶基本資料、交易明細（第35430號偵查卷第69、77、87頁）。 ⑤內政部警政署反詐騙諮詢專線紀錄表、臺南市政府警察局永康分局永康派出所受理詐騙帳戶通報警示簡便格式表、金融機構聯防機制通報單、受理各類案件紀錄表（第35430號偵查卷第99至100、131、133、135頁）。 2 丙○○ 於110年7月28日22時20分許，瀏覽通訊軟體LINE投資廣告，而加入暱稱「蕭李生」、「審計師米亞」，佯稱投資報酬高，並連結其所介紹投資網站TMGM網頁，因而陷於錯誤，依詐欺集團指示，於右列時間將利用自動櫃員機辦理轉帳，將右列所示金額款項轉入右列人頭帳戶內。 110年8月19日21時24分許，匯款1萬元入右列帳戶 台新國際商業銀行帳戶00000000000000號（戶名：黃鈺軒） 詐欺集團於同日21時27分許，將上開人頭帳戶內款項1萬5000元轉入被告申辦交付之永豐銀行帳戶內，同時於該日21時27分許，以被告交付網路銀行帳號、密碼將上開款項再轉入所掌控之國泰世華銀行帳號0000000000000000帳戶後提領。 ①告訴人丙○○於警詢時之指訴（第7196號偵查卷第101至102頁） ②告訴人丙○○申辦郵政存簿儲金簿封面及內頁明細、與詐欺集團成員通訊軟體LINE對話紀錄及詐欺投資平臺首頁截圖（第7196號偵查卷第121、123至125頁） ③被告乙○○之永豐銀行客戶開戶基本資料表暨交易明細（第7196號偵查卷第35至37、48頁）。 ④黃鈺軒申辦台新國際商業銀行帳號00000000000000號帳戶申請書、交易明細（第7196號偵查卷第71、77頁）。 ⑤內政部警政署反詐騙諮詢專線紀錄表、雲林縣警察局西螺分局崙背分駐所受理詐騙帳戶通報警示簡便格式表、金融機構聯防機制通報單（第7196號偵查卷第105至106、115、117、119頁）